臺北高等行政法院判決
　　　　　　　　　　　　　　　　　　 95年度簡字第00691號
原　　　告　甲○○
訴訟代理人　丙○○兼送達代收.
被　　　告　財政部臺灣省北區國稅局
代　表　人　凌忠嫄（局長）住同上
　　　　　　送達代收人　乙○○.
上列當事人間因綜合所得稅事件，原告不服財政部中華民國95年
7 月19日台財訴字第09500089890 號（案號：第00000000號）訴
願決定，提起行政訴訟。本院判決如下：
　　主  文
原告之訴駁回。
訴訟費用由原告負擔。
　　事  實
一、事實概要：原告之配偶丙○○係台大華信文理補習班負責人
    ，民國（下同）89年度綜合所得稅結算申報，列報該補習班
    全年所得額虧損新臺幣（下同）168,692 元，經被告核定全
    年所得額636,969 元，歸課原告綜合所得總額1,757,056 元
    ，補徵應納稅額56,905元。原告不服，申經被告94年12月26
    日北區國稅法二字第09400028791 號復查決定，准予追減其
    他所得21,165元。原告仍表不服，就該補習班折舊－房屋及
    利息支出，向財政部提起訴願，遭決定駁回後，遂向本院提
    起本件行政訴訟。
二、兩造聲明：
  (一)原告聲明：訴願決定及復查決定暨原處分關於房屋折舊及利
              息費用部分均撤銷。
  (二)被告聲明：駁回原告之訴。
三、兩造之爭點：
    被告否准認列下列費用為原告配偶執行業務收入項下之費用
    ，於法是否有據？
  1.系爭房屋之折舊費用？
  2.系爭房屋之抵押借款？
　(一)原告主張之理由：
  　1.按「凡執行業務者之業務或演技收入，減除業務所房租或
      折舊、業務上使用器材設備之折舊及修理費，或收取代價
      提供顧客使用之藥品、材料等之成本、業務上雇用人員之
      薪資、執行業務之旅費及其他直接必要費用後之餘額為所
      得額。」為行為時所得稅法第14條第1 項第2 類所明定。
      次按「私人辦理之補習班、幼稚園、托兒所、養護、療養
      院（所），不符免稅規定者，其所得之查核準用本辦法。
      」「與執行業務有關之其他必要費用，准予列為其他費用
      或損失」亦為行為時執行業務所得查核辦法第2 條及第34
      條第1 項所明定。
    2.按執行業務所得查核辦法第30條第1 項明定：「供執行業
      務使用之固定資產，為執行業務者本人所有，取有確實憑
      證者，得依規定提列折舊。」准予執行業務使用之房屋，
      若為本人所有，可列為費用。
    3.按「執行業務者向金融機構借款購置或興建房屋，供執行
      業務使用符合下列規定者，其利息支出得認列為執行業務
      費用：（一）依法設帳、記載並辦理結算申報之執行業務
      者，以本人或事務所名義向金融機構借款。（二）其借款
      資金確供購置或興建執行業務場所使用，且借款利息確由
      執行業務者本人或事務所負擔，取得金融機構出具之借款
      用途證明，並有明確帳載及資金流程之佐證資料，但以主
      事務所所在地之房屋（一屋）為限。（三）購置或興建房
      屋，須經辦妥房屋過戶手續或建築完成，其借款利息並於
      執行業務者在該址登記執業後所支付者為限。（四）……
      」為財政部86年7 月31日台財稅第861907562 號函釋在案
      。在此函釋之前，有關執行業務業者以本人或配偶名義向
      金融機構借款，購置執行業務場所之借款利息，財政部之
      相關解釋令皆為否准認列為利息費用。如：73年5 月7 日
      台財稅第53219號、73年8月15日台財稅第57838號……，
      甚至在86年7 月31日函釋之前3 年的83年2 月2 日台財稅
      第000000000 號重申執行業務業者以本人或配偶名義向金
      融機構借款，購置執行務場所之借款利息，不得認列為利
      息費用。因此之故，86年7 月31日台財稅第861907562 號
      函，實具指標性之意義。此函釋意旨：購置房屋供執行業
      務使用，實屬執行業務之必要費用，得認列為執行業務之
      費用。
    4.綜觀所得稅之相關法規，如執行業務所得查核辦法第27條
      第1 項第4 類：「執行業務使用之房屋，如登記為執行業
      務者本人、配偶及直系親屬，得以執行業務使用部分為限
      ，列支房屋稅及地價稅。」另按所得稅法施行細則第24條
      之3 （符合購屋借款利息之扣除要件）「……以納稅義務
      人本人、配偶或受扶養親屬名義登記為其所有。……」同
      為登記為本人或配偶之房屋，在所得稅法施行細則及執行
      業務所得查核辦法中，皆有准予認列為費用之條款，倘未
      准予認列，恐違租稅之公平性及前後之一致性。
    5.按民法第1004條：「夫妻未以契約訂立夫妻財產制，除本
      法另有規定外，以法定財產制，為其夫妻財產制。」原告
      與配偶結婚後（84年11月），並未以契約訂定夫妻財產制
      。又按「結婚時屬於夫妻之財產，及婚姻關係存續中夫妻
      所取得之財產，為其聯合財產。……」「聯合財產，由夫
      管理。但約定由妻管理時，從其約定，其管理費用，由有
      管理權之一方負擔。」為行為時民法第1016及第1018條所
      明定。原告既將系爭房屋登記為原告所有，嗣即變更使用
      執照用途為補習班之用，該補習班負責人登記為原告配偶
      ，即承認交由原告配偶管理，其間衍生之管理費用按民法
      第1018條，理應由其負擔。
    6.原告當初與配偶洽購系爭之房屋時，最初購置之目的完全
      是為設立補習班，得以立案之用，並於訂金收據上特別書
      寫，設立補習班並得以辦理立案之用。交屋後，即向台北
      縣工務局辦理變更使用執照，亦向台北縣政府辦理補習班
      立案登記，其整個購屋乃至補習班立案之時間及流程，再
      再證明系爭之房屋確為執行業務實際使用而購置；與金融
      機構借款之用途，亦確為支付購置補習班尾款之用。房屋
      所有權人及借款人雖為原告，然購屋之款項，部分由原告
      配偶提供其所有之房屋設定抵押借款，並作為借款之保證
      人，加上班舍之抵押借款，才足以支付其款項。此債務因
      購置系爭之補習班房舍而起，房屋之使用確為執行業務之
      場所，該場所又確為原告配偶所管理，其費用亦為補習班
      之學費收入所支付，被告駁回班舍之折舊及利息費用之認
      列，似有未洽。
  (二)被告主張之理由：
    本件答辯爭執項目有二，茲分別答辯如下：
    1.折舊─房屋
      (1)按「供執行業務使用之固定資產，為執行業務者本人所
        有，取有確實憑證者，得依規定提列折舊。」為執行業
        務所得查核辦法第30條第1款前段所規定。
      (2)該補習班列報房屋折舊50,074元，原查以系爭房屋非該
        補習班或負責人所有，予以剔除。原告訴稱系爭房屋確
        供該補習班使用，請准予認列云云，查系爭房屋登記為
        原告所有，依前揭規定，原核定否准認列並無不合，請
        予維持。
    2.利息支出
      (1)按「執行業務者以配偶名義向銀行借款購置房屋供執行
        業務使用，其利息支出不得列為執行業務費用。」「執
        行業務者向金融機構借款購置或興建房屋，供執行業務
        使用符合下列規定者，其利息支出得認列為執行業務費
        用：（一）依法設帳、記載並辦理結算申報之執行業務
        者，以本人或事務所名義向金融機構借款。（二）其借
        款資金確供購置或興建執行業務場所使用，且借款利息
        確由執行業務者本人或事務所負擔，取得金融機構出具
        之借款用途證明，並有明確帳載及資金流程之佐證資料
        ，但以主事務所所在地之房屋（一屋）為限。（三）購
        置或興建房屋，須經辦妥房屋過戶手續或建築完成，其
        借款利息並於執行業務者在該址登記執業後所支付者為
        限。」為財政部83年2 月2 日台財稅第000000000 號函
        及86年7 月31日台財稅第861907562 號函釋所明釋。
      (2)該補習班利息支出692,293 元，原查以其係以原告名義
        向銀行借款予以剔除。原告訴稱系爭借款資金確供購置
        執行業務場所，且已變更使用執照供立案登記，利息支
        出係執行業務之必要費用云云，查系爭借款之借款人非
        該補習班或其負責人名義，為原告所不爭，依前揭規定
        ，並無不合，請予維持。
　　理  由
一、原告起訴主張：系爭房屋固登記為原告名下，惟係原告配偶
    為供補習班使用始貸款購置，其利息費用亦為補習班之學費
    收入所支付，原告僅為名義之借款人，是被告駁回系爭房屋
    班舍之折舊及利息費用之認列，於法未合，為此訴請如聲明
    所示云云。
二、被告則以：系爭房屋登記為原告所有，且系爭借款之借款人
    亦係原告，而非該補習班或其負責人名義，是被告否准系爭
    房屋之折舊及利息支出，於法有據等語置辯，求為判決駁回
    原告之訴。
三、按行為時所得稅法第14條第1項第2類規定：「凡執行業務者
    之業務或演技收入，減除業務所房租或折舊、業務上使用器
    材設備之折舊及修理費，或收取代價提供顧客使用之藥品、
    材料等之成本、業務上雇用人員之薪資、執行業務之旅費及
    其他直接必要費用後之餘額為所得額。」
四、本件兩造不爭系爭房屋登記為原告所有，系爭房屋供原告配
    偶所開設之補習班使用，系爭利息係原告向華南商業銀行借
    款所支出等情，並有財產目錄、華南商業銀行放款利息收據
    在原處分卷可稽，堪認為真實。
五、本件之爭執，在於被告否准認列下列費用為原告配偶執行業
    務收入項下之費用，於法是否有據？
  (一)系爭房屋之折舊費用？
  (二)系爭房屋之抵押借款？
六、經查：
  (一)所得稅法第13條規定：「個人之綜合所得稅，就個人綜合所
    得總額，減除免稅額及扣除額後之綜合所得淨額計徵之。」
    第14條規定：「個人之綜合所得總額，以其全年左列各類所
    得合併計算之︰第一類︰營利所得....第二類︰執行業務所
    得....第三類︰薪資所得....第四類︰利息所得....第五類
    ︰租賃所得及權利金所得....第六類︰自力耕作、漁、牧、
    林、礦之所得....第八類︰競技、競賽及機會中獎之獎金或
    給與....第九類︰退職所得....第十類︰其他所得....」第
    15條第1 項前段規定：「納稅義務人之配偶，及合於第17條
    規定得申報減除扶養親屬免稅額之受扶養親屬，有前條各類
    所得者，應由納稅義務人合併報繳。」
  (二)由以上規定可知，關於個人所得稅之稽徵，係採綜合所得稅
    ，即將個人於申報年度內取得之各項收入，分別依其性質，
    減除各該成本費用（薪資收入則採定額減除）以後，合併計
    算出來之結果，即為個人之綜合所得總額，再與其配偶依同
    一方式合併計算出來之個人綜合所得總額合併報繳。易言之
    ，在所得稅法上，配偶間僅係合併報繳之關係，關於個人之
    各項所得，仍應依各該項收入之數額，減除與各該項收入配
    合之成本費用計算而得，不僅個人各項收入間之成本費用不
    得混雜，遑論配偶間之收入及成本費用之混雜，因此，本件
    之爭執，是收入及成本費用配合原則之問題，而非配偶採取
    何種夫妻財產制之問題。
  (三)查折舊是固定資產之成本依耐用年限攤銷之過程，是折舊費
    用必須配合以固定資產之成本之支出，因之，執行業務所得
    查核辦法第30條第1款前段規定：「供執行業務使用之固定
    資產，為執行業務者本人所有，取有確實憑證者，得依規定
    提列折舊。」合於所得稅法規定之精神，得予適用。本件原
    告配偶既非系爭房屋之所有權人，被告否准其提列折舊於原
    告配偶執行業務所得項下，洵屬有據。
  (四)又查借款利息之支出必須配合以該借款之用途所產生之收益
    ，是以財政部86年7月31日台財稅第861907562號函釋以：「
    執行業務者向金融機構借款購置或興建房屋，供執行業務使
    用符合下列規定者，其利息支出得認列為執行業務費用：（
    一）依法設帳、記載並辦理結算申報之執行業務者，以本人
    或事務所名義向金融機構借款。（二）其借款資金確供購置
    或興建執行業務場所使用，且借款利息確由執行業務者本人
    或事務所負擔，取得金融機構出具之借款用途證明，並有明
    確帳載及資金流程之佐證資料，但以主事務所所在地之房屋
    （一屋）為限。（三）購置或興建房屋，須經辦妥房屋過戶
    手續或建築完成，其借款利息並於執行業務者在該址登記執
    業後所支付者為限。」及財政部83年2月2日台財稅第831582
    200 號函釋以：「執行業務者以配偶名義向銀行借款購置房
    屋供執行業務使用，其利息支出不得列為執行業務費用。」
    核均屬收入及成本費用原則之實踐，並無違誤。本件系爭利
    息支出所由生之借款之債務人既非原告配偶，則被告否准系
    爭利息支出認列於原告配偶執行業務所得項下，亦屬有據。
七、綜上所述，原告之主張，均無可採，原處分認事用法，俱無
    違誤，訴願決定遞予維持，亦無不合，原告徒執前詞，訴請
    撤銷，為無理由，應予駁回。又本件屬應行簡易訴訟程序事
    件，爰不行言詞辯論逕行判決之。
據上論結，本件原告之訴為無理由，爰依行政訴訟法第98條第3
項前段，判決如主文。
中　　華　　民　　國　　96　　年　　4　　 月　　3　　 日
                  第  五  庭  法  官　王　碧　芳
上為正本係照原本作成。
本件以訴訟事件所涉及之法律見解具有原則性者為限，始得於本
判決送達後20日內向本院提出上訴狀並表明上訴理由，如已於本
判決宣示後送達前提起上訴者，應於判決送達後20日內補具上訴
理由（均按他造人數附繕本），且經最高行政法院許可後方得上
訴。
中　　華　　民　　國　　96　　年　　4 　　月　　3 　　日
                              書記官  徐  子  嵐
